臺灣彰化地方法院刑事附帶民事判決
111年度附民字第362號
原      告  曾文馨

被      告  陳科翰


上列被告因違反洗錢防制法等案件（本院111年度金訴字第144號
），經原告提起附帶民事訴訟，請求損害賠償，本院於民國111
年10月4日言詞辯論終結，判決如下︰
    主    文
被告應給付原告新臺幣30萬元，及自民國111年7月27日起至清償
日止，按週年利率5％計算之利息。
本判決得假執行。但被告如以新臺幣30萬元為原告預供擔保，得
免為假執行。
    事實及理由
一、原告主張：被告基於幫助詐欺取財之不確定故意，於民國11
    1年2月21日前之某日在彰化縣○○鄉○○村○○○路00巷0號住處附
    近之統一超商，將其申辦之彰化商業銀行帳號000-00000000
    000000號帳戶之存簿、金融卡、網路銀行帳號及密碼交付予
    「劉若婷」指定之詐欺集團成員，嗣該詐欺集團成員取得前
    開帳戶之金融卡及密碼後，即共同意圖為自己不法之所有，
    基於詐欺取財之犯意聯絡，利用交友軟體「Sweet Ring」，
    以用戶「樂樂」鼓吹原告加入其通訊軟體帳號，於原告加入
    該帳號後，即大量散布可於「萬豪國際博弈網站」投資獲利
    之不實訊息，使原告陷於錯誤而將新臺幣（下同）30萬元匯
    入該詐欺組織成員指示之被告前開帳戶，致原告受有損害，
    爰依侵權行為之法律關係，請求被告應賠償原告所受之損害
    30萬元。並聲明：㈠被告應給付原告30萬元，及自起訴狀繕
    本送達被告翌日起（111年7月27日）至清償日止，按週年利
    率5％計算之利息。㈡願供擔保請准宣告假執行。
二、被告則以：對原告請求沒有意見，但錢不是伊領走的。
三、本院之判斷：
　㈠按附帶民事訴訟之判決，應以刑事訴訟判決所認定之事實為
    據，刑事訴訟法第500條前段定有明文。查被告陳科翰於111
    年2月19日至同年月21日間某日，在其彰化縣○○鄉○○村○○○路
    00巷0號住處附近之統一超商，基於幫助詐欺及幫助洗錢之
    犯意，將其申辦之彰化商業銀行（下稱彰化銀行）帳號000-
    00000000000000號帳戶之存簿、網路銀行帳號及密碼交付予
    「劉若婷」指定之詐欺成年人員。而該人員於111年2月13日
    下午某時許，在交友軟體「Sweet Ring」上，以暱稱「樂樂
    」與原告聯絡，其後指是原告加通訊軟體LINE帳號暱稱「張
    偉樂」為好友後，即提供不實之萬豪國際客服網頁連結予原
    告，佯稱可投資獲利云云，致原告因此陷於錯誤，依指示於
    111年2月21日13時7分許，匯款30萬元至被告上開彰化銀行
    帳號，致原告受有損害等情，業經本院以111 年度金訴字第
    144號刑事判決查證屬實，並依想像競合犯從一重論以幫助
    一般洗錢罪，判處被告有期徒刑5月，併科罰金3萬元在案，
    有該刑事判決可稽，是原告主張被告有幫助詐欺取財之侵權
    行為事實，自堪信為真實。
　㈡次按因故意或過失不法侵害他人權利者，負損害賠償責任。
    故意以背於善良風俗之方法，加損害於他人者亦同。數人共
    同不法侵害他人之權利者，連帶負損害賠償責任；造意人及
    幫助人視為共同行為人，民法第184條第1項、同法第185條
    定有明文；且負損害賠償責任者，除法律另有規定或契約另
    有訂定外，應回復他方損害發生前之原狀，民法第213條第1
    項亦有明文；又民法第213條第2項所謂因回復原狀而應給付
    金錢者，例如所侵害者為金錢，則應返還金錢。查原告確因
    遭他人行使詐術，陷於錯誤而匯款，致原告受有財產上之損
    害，雖無證據證明係被告對原告實施詐騙行為，然被告既有
    提供其所申辦之存摺、網路銀行帳號及密碼等幫助詐騙原告
    之行為，自屬共同侵權行為人，依民法第185條第1項規定，
    對原告所受之損害自應連帶負損害賠償責任。至被告是否實
    際上獲取金錢，不影響被告係共同侵權行為人之事實，是被
    告上開所辯並不影響其應負之侵權行為責任。從而，原告依
    侵權行為之法律關係，請求被告賠償30萬元，自屬有據。
　㈢末按給付無確定期限者，債務人於債權人得請求給付時，經
    其催告而未為給付，自受催告時起，負遲延責任。其經債權
    人起訴而送達訴狀，或依督促程序送達支付命令，或為其他
    相類之行為者，與催告有同一之效力。遲延之債務，以支付
    金錢為標的者，債權人得請求依法定利率計算之遲延利息；
    應付利息之債務，其利率未經約定，亦無法律可據者，週年
    利率為5％，民法第229條第2項、第233條第1項前段及第203
    條分別定有明文。本件原告對被告之侵權行為債權，以支付
    金錢為標的，且屬無確定期限之給付，既經原告起訴請求賠
    償，起訴狀繕本於111年7月26日送達至被告之住所等情，有
    送達證書在卷可憑，被告迄仍未給付，自應負遲延責任，則
    原告請求自刑事附帶民事起訴狀繕本送達翌日即111年7月27
    日起，並至清償日止，按週年利率5％計算之利息，於法有據
    ，應予准許。
四、綜上所述，原告依民法第184條第1項之規定，請求被告給付
    30萬元，並自起訴狀繕本送達之翌日即111年7月27日起至清
    償日止，按年息5％計算之利息，為有理由，應予准許。
五、本件係刑事附帶民事訴訟事件，依刑事訴訟法第505條第2項
    之規定，免納裁判費用，且在本院審理期間，復無其他訴訟
    費用，爰不諭知訴訟費用之負擔。 　　
六、原告雖陳明願供擔保，聲請宣告假執行，惟因原告勝訴部分
    ，本院所命給付之金額未逾50萬元，依民事訴訟法第389條
    第1項第5款規定，法院應依職權宣告假執行。並依同法第39
    2條第2項規定，依職權宣告被告如預供擔保，得免為假執行
    。
七、據上論結，原告之訴有理由，應依刑事訴訟法第502條第2 
    項、第491 條第10款，民事訴訟法第389條第1項第5款、第3
    92條第2項，判決如主文。
中　　華　　民　　國　　111 　年　　10　　月　　18　　日
                  刑事第四庭    審判長法  官  余仕明
                                      法  官  許家偉
                                      法  官  林怡君
以上正本證明與原本無異。
如不服本判決應於收受判決後20日內向本院提出上訴書狀，並應
敘述具體理由。其未敘述上訴理由者，應於上訴期間屆滿後20日
內向本院補提理由書(均須按他造當事人之人數附繕本)「切勿逕
送上級法院」。
中　　華　　民　　國　　111 　年　　10　　月　　18　　日
                                書   記   官  馬竹君